臺灣高雄地方法院交通事件裁定　　　　 96年度交聲字第585號
原處分機關　交通部公路總局高雄區監理所
異　議　人　甲○○
上列異議人因違反道路交通管理處罰條例案件，對於交通部公路
總局高雄區監理所96年7 月2 日所為之處分（高監營裁字裁80-N
O0000000號裁決書），聲明異議，本院裁定如下：
    主  文
異議駁回。
    理  由
一、本件聲明異議意旨略以：異議人並未於民國96年5 月18日15
    時8 分騎乘機車，本件舉發之警員僅憑目視，並無其他證據
    可資佐證異議人有騎乘上開機車，應是警員看錯了，為此聲
    明異議，請求撤銷原處分等語。
二、按機器腳踏車駕駛人或附載座人未依規定戴安全帽者，處駕
    駛人新臺幣500 元罰鍰；汽車駕駛人，駕駛汽車有違反本條
    例之行為，經交通勤務警察或依法令執行交通稽查任務人員
    制止時，不聽制止或拒絕停車接受稽查而逃逸者，除按各該
    條規定處罰外，處新臺幣3,000 元以上6,000 元以下罰鍰，
    道路交通管理處罰條例第31條第6 項、第60條第1 項分別定
    有明文。次按汽車駕駛人不服指揮稽查而逃逸，當場不能或
    不宜攔截製單舉發者，得對汽車所有人逕行舉發處罰；前項
    逕行舉發，應記明車輛牌照號碼、車型等可資辨明之資料，
    查明汽車所有人姓名或名稱、住址後，製單舉發處罰之，此
    觀同條例第7 條之2 第1 項第4 款、第3 項規定自明。又本
    條例之處罰，受舉發違反道路交通管理事件之受處罰人，認
    為受舉發之違規行為應歸責他人者，應於舉發違反道路交通
    管理事件通知單應到案日期前，檢附相關證據及應歸責人相
    關證明文件，向處罰機關告知應歸責人，處罰機關應即另行
    通知應歸責人到案依法處理。逾期未依規定辦理者，仍依本
    條例各該違反條款規定處罰，同條例第85條第1 項亦定有明
    文。從而汽車駕駛人違反道路交通管理事件，為警當場攔停
    者，處罰機關固應對汽車駕駛人為處罰，然如舉發單位並未
    當場攔停，而係依前開條例第7 條之2 第1 項第4 款規定逕
    行舉發者，此際舉發機關僅能依該條第3 項規定，對汽車所
    有人掣單舉發，倘經舉發之汽車所有人在舉發通知單所載應
    到案日期前到案，並告知處罰機關另有可歸責之他人者，處
    罰機關應即另依前開條例第85條第1 項規定通知該應歸責人
    到案依法處理，否則倘汽車所有人未於應到案日期前到案，
    或雖於應到案日期前到案，而未告知處罰機關另有可歸責之
    人者，處罰機關仍應依道路交通管理處罰條例第7 條第1 項
    規定處罰汽車所有人。而所謂汽車，依同條例第3 條第8 款
    規定，包括機器腳踏車。
三、經查：
  (一)本件原處分機關交通部公路總局高雄區監理所以異議人即受
    處分人甲○○所有之車牌號碼H8K-702 號重型機車，於96年
    5 月18日15時8 分許行經鳳山市○○路○ 段500 巷口時，適
    舉發單位高雄縣政府警察局警員洪允彰發現機車駕駛人及附
    載座乘客違規未戴安全帽，即鳴笛並以手勢攔查示意停車，
    詎該駕駛人見狀，竟拒絕停車接受稽查而逃逸，警員洪允彰
    乃記下該違規機車之車牌號碼，並查明機車所有人為異議人
    ，逕行以異議人所有上開機車有違反道路交通管理處罰條例
    第31條第6 項及第60條第1 項規定之行為製單舉發，並將舉
    發通知單送達異議人。異議人雖於96年6 月12日向舉發單位
    提出申訴，惟並未告知違規駕駛人之姓名及年籍，經舉發單
    位調查結果，仍認異議人所有上開機車確有前開違規行為，
    原處分機關乃於96年7 月2 日依前揭道路交通管理處罰條例
    第31條第6 項、第60條第1 項等規定，就異議人所有機車有
    未依規定戴安全帽及拒絕停車接受稽查而逃逸之行為，分別
    裁處異議人罰鍰新臺幣（下同）500 元、3,000 元等情，有
    高雄縣政府警察局96年5 月18日高警交字第NO0000000 號舉
    發違反道路交通管理事件通知單、違反道路交通管理事件陳
    述單、交通部公路總局高雄區○○○○○道路交通管理事件
    裁決書（高監營裁字裁80-NO000 0000 號）各1 份附卷可稽
    （本院卷第16頁、第15頁、第10頁）。
  (二)異議人所有之上開機車確於前揭時地有駕駛人及附載座乘客
    未戴安全帽及拒絕停車接受稽查而逃逸等違規行為而經警舉
    發之事實，業據證人即本件舉發警員洪允彰到庭證稱：96年
    5 月18日15時8 分我在高雄縣鳳山市○○路○ 段500 巷口值
    勤，看到1 位男子載有1 位女子由東往西騎乘機車，均未戴
    安全帽，我上前鳴笛並用手勢攔查，駕駛人看到我們盤查有
    減速，但沒有停下就騎走，該機車車牌號碼是H8K-702 號，
    顏色是黑色等語明確（本院卷第27頁），而上開機車騎乘在
    鳳山市○○路東向西機車道上，與警員站立之位置為同向車
    道，亦有當庭提出之現場圖1 份在卷可稽（本院卷第30 頁
    ）。異議人雖辯稱警員有可能是看錯了云云，惟證人洪允彰
    值勤當日天氣晴朗、光線良好，且證人洪允彰雙眼並無近視
    ，亦經證人洪允彰證述在卷（本院卷第28頁），參以證人洪
    允彰擔任執行交通勤務之專業警察人員，堪認證人應無辨識
    或記憶車號錯誤之情形。況上開機車之顏色為黑色，業經證
    人洪允彰分別載明於上開舉發違反道路交通管理事件通知單
    上，及於本院訊問時證述在卷（本院卷第27頁），亦經異議
    人坦承屬實（本院卷第28頁），足見警員洪允彰確有看到上
    開機車駕駛人之違規行為屬實。本院參酌警察為維持秩序，
    取締違規駕車僅是依法執行職務，自無偏頗立場之必要，且
    警員係屬司法警察人員之一份子，應深切明白出庭作證具結
    後，應據實陳述之義務及如有偽證應受處罰之嚴重後果，證
    人洪允彰於本院訊問時，在本院告知證人具結之義務及偽證
    之處罰並命其朗讀結文並具結後，仍為上開證述，是其所為
    證言，應屬真實可信。況證人洪允彰乃是依法令執行公務之
    警員，與異議人素昧平生，並無恩怨，實無捏造事實違法取
    締之理。是異議人上開所辯，不足採信。
  (三)至異議人辯稱其於上開時間並未騎車行經前述地點乙節，縱
    令屬實，然異議人既自承其機車並未失竊等語（本院卷第28
    頁），該違規駕駛人竟能持有異議人機車之鑰匙，衡情應係
    經異議人明示或默示同意使用該車之人，異議人理應知悉其
    確實身分。惟異議人於收受舉發通知單後，迄未表明另有可
    歸責之第三人使用其機車違規，以供原處分機關另依法處罰
    該違規駕駛人，揆諸前揭道路交通管理處罰條例第85條第1
    項規定，自屬可歸責於異議人，從而原處分機關乃處罰該機
    車所有人即異議人，於法並無不合。
四、綜上所述，異議人確有裁決書上所載違規情事，異議人前揭
    所辯各節，並無足取。揆諸前揭法律規定，異議人既有上開
    違規情事，原處分機關依道路交通管理處罰條例第31條第6
    項及第60條第1 項之規定，對機車所有人即異議人分別裁處
    罰鍰500 元、3,000 元，並無違誤，異議人執上開情詞聲明
    異議，為無理由，自應將其異議駁回。
據上論斷，應依道路交通案件處理辦法第19條，裁定如主文。
中　　華　　民　　國　　96　　年　　9 　　月　　14　　日
                  交通法庭      法　官  林芳華
以上正本證明與原本無異。
如不服本裁定，應於送達後5日內，向本院提出抗告狀。
中　　華　　民　　國　　96　　年　　9 　　月　　17　　日
                                書記官  黃靖媛
